臺灣臺北地方法院小額民事判決
111年度北小字第1467號
原      告  華南產物保險股份有限公司

法定代理人  陳文智  
訴訟代理人  林鼎鈞  
            林唯傑  
被      告  沈明郎  
上列當事人間請求損害賠償(交通)事件，本院於中華民國111年6
月21日言詞辯論終結，判決如下︰
    主      文
被告應給付原告新臺幣參仟零貳拾伍元，及自民國一百一十一年
二月二十二日起至清償日止，按週年利率百分之五計算之利息。
原告其餘之訴駁回。
訴訟費用新臺幣壹仟元由被告負擔百分之九十三，餘由原告負擔
。
本判決第一項得假執行。但被告以新臺幣參仟零貳拾伍元為原告
預供擔保，得免為假執行。
    事實及理由
一、原告主張：被告於民國110年1月20日12時30分許，騎乘車牌
    號碼000-000號普通重型機車(下稱系爭肇事機車)，行經臺
    北市中山區新生北路與農安街往南上坡匝道口時，因未注意
    車前狀況，致撞及原告承保之訴外人即被保險人大松交通有
    限公司(下稱大松公司)所有、訴外人陳佑任駕駛之車牌號碼
    000-0000號營業用小客車（下稱系爭車輛），造成系爭車輛
    受損，嗣系爭車輛經送修後，計支出新臺幣（下同）3,250
    元（含工資費用3,000元、零件費用250元），業經原告依保
    險契約理賠予大松公司，依保險法第53條取得代位求償權，
    爰依保險法第53條、民法第184條第1項前段、第191條之2規
    定，提起本件訴訟等語，並聲明：被告應給付原告3,250元
    ，及自起訴狀繕本送達翌日起至清償日止，按週年利率5%計
    算之利息。
二、被告則以：對修車費用不爭執，但對於肇事責任有意見，因
    為對方是第二次臨時緊急剎車，且無預警，沒有緩衝空間，
    我反應不及等語，資為抗辯，並聲明：駁回原告之訴。
三、本院得心證之理由：
  ㈠本件原告主張被告於上開時、地騎乘系爭肇事機車，因未注
    意車前狀況而撞及系爭車輛，造成系爭車輛受損；原告已賠
    付大松公司系爭車輛修復費用等情，業據其提出與所述相符
    之道路交通事故當事人登記聯單、道路交通事故資料查詢畫
    面、估價單、統一發票、系爭車輛行車執照為證（見本院卷
    第15-27頁），並經本院依職權向臺北市政府警察局交通警
    察大隊調閱道路交通事故初步分析研判表、道路交通事故現
    場圖、道路交通事故補充資料表、A3類道路交通事故調查紀
    錄表、道路交通事故當事人登記聯單、道路交通事故照片黏
    貼紀錄表為憑（見本院卷第31-43頁），應認原告之主張應
    為真實。
  ㈡按因故意或過失，不法侵害他人之權利者，負損害賠償責任
    ，民法第184條第1項前段定有明文。又汽車行駛時，駕駛人
    應注意車前狀況及兩車並行之間隔，並隨時採取必要之安全
    措施，道路交通安全規則第94條第3項前段並定有明文。另
    依保險法第53條第1項規定，被保險人因保險人應負保險責
    任之損失發生，而對於第三人有損失賠償請求權者，保險人
    得於給付賠償金額後，代位行使被保險人對於第三人之請求
    權；但其所請求之數額，以不逾賠償金額為限。本件被告騎
    乘系爭肇事機車，因未注意車前狀況致車禍肇事，已如上述
    ，揆諸民法第184條第1項前段規定，被告自應負侵權行為損
    害賠償責任。又原告既承保系爭車輛並已給付賠償金額，依
    保險法第53條第1項規定，即得代位行使大松公司對被告之
    侵權行為損害賠償請求權。
  ㈢次按不法毀損他人之物者，應向被害人賠償其物因毀損所減
    少之價值，為民法第196條所明定。而所謂請求賠償物被毀
    損所減少之價額，得以修復費用為估定標準，但以必要者為
    限，例如修理材料以新品換舊品，應予折舊（參見最高法院
    77年度第9次民事庭會議決議）。經查，原告主張系爭車輛
    必要修繕費用包括工資費用3,000元、零件費用250元等情，
    業據其提出估價單、統一發票為證（見本院卷第19-25頁）
    ，依前揭說明，系爭車輛之修復既以新零件更換被毀損之舊
    零件，自應將零件折舊部分予以扣除。而依行政院所頒「固
    定資產耐用年數表」及「固定資產折舊率表」之規定，營業
    用小客車之耐用年數為4年，依定率遞減法每年折舊438/100
    0，且固定資產提列折舊採用定率遞減法則者，以1年為計算
    單位，其使用期限未滿1年者，按實際使用之月數相當於全
    年之比例計算之，不滿1月者，以1月計，其最後1年之折舊
    額，加歷年折舊累計額，其總和不得超過該資產成本原額之
    9/10。準此，系爭車輛出廠日為105年11月，有系爭車輛行
    車執照可考（見本院卷第27頁），至事故發生日即110年1月
    20日止，實際使用年數已逾4年，故系爭車輛零件費用扣除
    折舊後之費用為25元（計算式：250×10%＝25），並加計工資
    費用3,000元，故原告得請求賠償系爭車輛修復費用為3,025
    元（計算式：25＋3000＝3025）。
  ㈣至被告辯稱系爭車輛第二次臨時緊急剎車，且無預警，沒有
    緩衝致其反應不及而發生事故云云，然依上開道路交通安全
    規則第94條第3項前段規定，被告騎乘系爭肇事機車負有注
    意車前狀況及與前車保持安全行車間隔之義務，是被告主張
    欠缺緩衝距離，係因被告騎乘系爭肇事機車時未與系爭車輛
    保持足夠的安全距離所致，而因被告騎乘系爭肇事機車時未
    與系爭車輛保持足夠的安全距離，致系爭車輛緊急剎車時，
    未能煞停而撞及系爭車輛，即兩車間欠缺緩衝距離係可歸責
    於被告；況被告自陳當時是上坡路段，車速並不快等語(見
    本院卷第106之1頁)，被告既承認車速不快，而又未能及時
    煞停，足認被告騎乘系爭肇事機車確實太過接近系爭車輛，
    致系爭車輛緊急剎車時未能反應而撞及系爭車輛；復被告又
    未提出其他證據，證明系爭車輛係無故緊急剎車，而有可歸
    責之事實，故本件事故應由被告負完全肇事責任，被告前揭
    辯詞，自難採憑。
　㈤末按遲延之債務，以支付金錢為標的者，債權人得請求依法
    定利率計算之遲延利息；應付利息之債務，其利率未經約定
    ，亦無法律可據者，週年利率為百分之五；給付無確定期限
    者，債務人於債權人得請求給付時，經其催告而未為給付，
    自受催告時起，負遲延責任。其經債權人起訴而送達訴狀，
    或依督促程序送達支付命令，或為其他相類之行為者，與催
    告有同一之效力，民法第233條第1項前段、第203條、第229
    條第2項分別有明文規定。本件原告之請求，核屬無確定期
    限之給付，自應經原告催告未為給付，被告始負遲延責任。
    準此，原告請求被告給付自起訴狀繕本送達翌日即111年2月
    22日（見本院卷第49頁）起至清償日止，按週年利率5%計算
    之利息，核無不合，併予准許。
四、綜上所述，原告據以提起本訴，請求被告給付3,025元，及
    自起訴狀繕本送達翌日即111年2月22日起至清償日止，按週
    年利率5%計算之利息，為有理由，應予准許，逾此範圍之請
    求為無理由，應予駁回。
五、本件原告勝訴部分係小額程序為被告敗訴之判決，依民事訴
    訟法第436條之20規定，應依職權宣告假執行，並依同法第3
    92條第2項之規定，依職權宣告被告預供擔保，得免為假執
    行。
六、本件事證已臻明確，兩造其餘攻擊防禦方法及證據，核與判
    決之結果，不生影響，爰不一一論列，併此敘明。
七、訴訟費用負擔之依據：民事訴訟法第79條。按適用小額訴訟
    程序事件法院為訴訟費用之裁判時，應確定其費用額，民事
    訴訟法第436條之19定有明文，爰確定本件訴訟費用額如主
    文第3項所示。
中　　華　　民　　國　　111 　年　　7 　　月　　5 　　日
                  臺北簡易庭    法　官  葉藍鸚
訴訟費用計算書
項        目             金   額（新臺幣）        備  註
第一審裁判費   　 　　   1,000元
合　　　　計　　　       1,000元
附錄：
一、民事訴訟法第436條之24第2項：　　
　　對於小額程序之第一審裁判上訴或抗告，非以其違背法令為
    理由，不得為之。
二、民事訴訟法第436條之25：　　
　　上訴狀內應記載上訴理由，表明下列各款事項：
    ㈠原判決所違背之法令及其具體內容。
    ㈡依訴訟資料可認為原判決有違背法令之具體事實。
以上正本係照原本作成。
如不服本判決，須以違背法令為理由，應於判決送達後20日內向
本庭提出上訴狀（須按他造當事人之人數附繕本）。如委任律師
提起上訴者，應一併繳納上訴審裁判費。
中　　華　　民　　國　　111 　年　　7 　　月　　5 　　日
                                書記官  翁嘉偉